臺灣板橋地方法院交通事件裁定　　　　　　　　　 九十三年度交聲字第三八一號
　　原處分機關　交通部公路總局臺北區監理所
　　異　議　人
　　即受處分人　乙○○
　　　　　　　　甲○○
右列受處分人因違反道路交通管理處罰條例案件，對於交通部公路總局臺北區監理所
中華民國九十三年一月十二日所為之處分（北監自裁字第裁四Ｏ－Ｃ0000000
0號裁決書），聲明異議，本院裁定如左：
    主  文
原處分撤銷。
乙○○汽車已領有號牌而未懸掛，處罰鍰新臺幣參仟陸佰元，並牌照吊銷。
甲○○部分異議駁回。
    理  由
一、原處分機關略以：甲○○君駕駛異議人即受處分人乙○○所有之車牌號碼Ｃ三－
    八七三八號自小客車於民國九十二年十月五日十五時三十分許行經三重市○○路
    、三信路口處，經臺北縣政府警察局交通警察隊三重分隊執勤警員攔停舉發「未
    懸掛號牌行駛（前一面）」違規，依違反道路交通管理處罰條例第十二條第一項
    第七款規定，處罰鍰新臺幣（下同）八千七百元，並依同條例第十二條第二項吊
    銷汽車牌照。
二、異議意旨略謂：(1)相對人九十二年十月五日對車號Ｃ三－八七三八號自小客汽車
    舉發未懸掛號牌行駛之通知單（北縣警交字第Ｃ00000000號）之裁罰應
    予撤銷。(2)相對人民國九十三年一月十二日對前項同一舉發事件之加重處罰之裁
    決書（北監自裁字第裁四Ｏ－Ｃ00000000號）之裁罰應予撤銷。(3)相對
    人於民國九十三年一月二十八日所舉發同前項汽車逾定期檢驗所處通知單（北監
    檢字第四Ｏ二三ＯＯ四四一號）之裁罰應予撤銷。
三、查本件異議人甲○○於九十二年十月五日十五時三十分許，駕駛異議人即受處分
    人乙○○所有之車牌號碼Ｃ三－八七三八號自小客車，行經三重市○○路、三信
    路口處，因日前前保險桿遭碰撞，致鎖定號牌之塑膠斷裂無法固定，乃暫時將該
    號牌取置於車內，又因工作繁忙而疏忽，經臺北縣政府警察局交通警察隊三重分
    隊執勤警員攔停舉發「未懸掛號牌行駛（前一面）」違規，有臺北縣政府警察局
    九十二年十月五日北縣警交字第Ｃ00000000號舉發違反道路交通管理事
    件通知單一紙在卷可稽，且於九十二年十月二十日向臺北區監理所提出申訴，經
    受理在案，有收文條影本一紙為佐，然該車應於九十二年十一月七日前參加定期
    檢驗，又因該案仍於聲明異議程序進行中尚未繳納罰款，主管機關以罰款尚未繳
    清為由拒絕檢驗，並以九十三年一月二十八日北監檢字第四Ｏ二三ＯＯ四四一號
    舉發違反道路交通管理事件通知單，以不依限期定期檢驗、逾定檢日期六個月以
    上舉發；異議人不服前開舉發及其後之裁決處分，於法定期間內，以前揭理由向
    本院聲明異議。經查：
  (1)異議人對臺北縣政府警察局九十二年十月五日北縣警交字第Ｃ00000000
    號舉發違反道路交通管理事件通知單、交通部公路總局臺北區監理所九十三年一
    月二十八日北監檢字第四Ｏ二三ＯＯ四四一號舉發違反道路交通管理事件通知單
    聲明異議部分：
    按所謂交通案件，係指違反道路交通管理處罰條例經公路主管機關或警察機關
      或其聯合設置之裁決機關處罰後，聲明異議之案件，道路交通案件處理辦法第
      二條第一款定有明文。受處分人，不服主管機關所為之處罰，得於接到裁決書
      之翌日起二十日內，向管轄地方法院聲明異議；又交通法庭認聲明異議不合法
      律上之程式或其異議權已經喪失者，應以裁定駁回之。道路交通管理處罰條例
      第八十七條第一項、道路交通案件處理辦法第十八條前段亦分別定有明文。故
      未經前開裁決機關裁決之案件，即非道路交通案件處理辦法所稱之交通案件，
      亦不符合道路交通管理處罰條例聲明異議之要件，自不得逕予聲明異議。
    經查，本件交通部公路總局臺北區監理所對違反道路交通管理事件不服裁決聲
      明異議案件移送書，雖僅記載異議人不服北監自裁字第裁00－000000
      0號裁決而聲明異議，惟異議人於向本院聲明異議之範圍聲明事項有三：北縣
      警交字第Ｃ00000000號舉發違反道路交通管理事件通知單、北監自裁
      字第裁四Ｏ－Ｃ00000000號裁決書、北監檢字第四Ｏ二三ＯＯ四四一
      號舉發違反道路交通管理事件通知單（參照聲明異議狀），足見異議人對前開
      舉發通知單及裁決書均為聲明異議無誤。惟查，北監自裁字第裁四Ｏ－Ｃ00
      000000號裁決書係為主管機關交通部公路總局臺北區監理所對於北縣警
      交字第Ｃ00000000號舉發違反道路交通管理事件通知單依職權所為之
      行政處分，固屬管轄法院所得審酌之交通案件，然北縣警交字第Ｃ00000
      000號舉發違反道路交通管理事件通知單既非道路交通案件處理辦法所稱之
      交通案件，亦不符合道路交通管理處罰條例聲明異議之要件，自不得逕予聲明
      異議。次查，異議人復對北監檢字第四Ｏ二三ＯＯ四四一號舉發違反道路交通
      管理事件通知單聲明異議，然查並無該通知單之主管機關裁罰之裁決書附卷，
      且已由主管機關即交通部公路總局臺北區監理所另開立裁決書寄予異議人，異
      議人應於收受該裁決書後另行聲明異議，始為正辦，此有交通部公路總局臺北
      區監理所九十三年三月十七日北監自字第Ｚ000000000號對違反道路
      交通管理事件不服裁決聲明異議案件移送書及異議人聲明異議狀各一紙在卷可
      佐，準此，異議人此部分之違規行為，非屬本院得審酌之交通案件，其此部分
      異議即不合法律上之程式，應予駁回。
  (2)異議人對交通部公路總局臺北區監理所於九十三年一月十二日所為之北監自裁字
    第裁四Ｏ－Ｃ00000000號裁決處分聲明異議部分：
    按汽車號牌應依規定位置懸掛，已領有號牌而未懸掛或不依指定位置懸掛者，
      處三千六百元以上一萬零八百元以下罰鍰，並吊銷牌照。道路交通管理處罰條
      例第十二條第一項第七款定有明文。次按人民違反法律上之義務而應受行政罰
      之行為，法律無特別規定時，雖不以出於故意為必要，仍須以過失為其責任條
      件，但應受行政罰之行為，僅須違反禁止規定或作為義務，而不以發生損害或
      其危險為其要件者，推定為有過失，於行為人不能舉證證明自己無過失時，即
      應受處罰（司法院大法官會議釋字第二七五號解釋參照）。查本件異議人即受
      處分人乙○○其所有之車牌號碼Ｃ三－八七三八號自小客車於九十二年十月五
      日十五時三十分許行經三重市○○路、三信路口處時該車並未懸掛號牌，而為
      警查獲乙節，有臺北縣政府警察局九十二年十月五日北縣警交字第Ｃ0000
      0000號舉發違反道路交通管理事件通知單影本一紙在卷可佐且為異議人所
      不爭執，顯見異議人確有領用號牌而未懸掛之違規行為，至未懸掛車牌之原因
      為何，除行為人能舉證證明自己無過失，否則即應受處罰。從而異議人既有上
      開違反規定之行為，縱使異議人並非出於故意，揆諸前揭解釋意旨，仍無從解
      免其責任。況異議人僅以工作繁忙而疏忽為辯，顯非不知車輛行駛時必須懸掛
      車牌之規定，亦無積極證據足證異議人為無過失，是其明知未懸掛車牌又行駛
      道路上之事實自堪認定，所辯尚無可採。
    再按填製通知單，應到案日期應距舉發日十五日，違反道路交通管理事件統一
      裁罰基準及處理細則第十四條定有明文。又按為加強道路交通管理，維護交通
      秩序，確保道路交通安全，道路交通管理處罰條例對違反該條例之行為定有各
      項行政罰。道路交通管理處罰條例所定罰鍰之處罰，行為人接獲違反道路交通
      管理事件通知單後，於十五日內得不經裁決，逕依第九十二條第三項之罰鍰基
      準規定，向指定之處所繳納結案；不服舉發事實者，應於十五日內，向處罰機
      關陳述意見，上開條例第九條第一項亦有規定。惟查本件異議人即受處分人乙
      ○○，經臺北縣政府警察局交通警察隊三重分隊執勤警員以異議人有違反道路
      交通管理處罰條例第十二條第一項第七款規定之行為，製單當場舉發；其違規
      時間依舉發違反道路交通管理事件通知單所載，為九十二年十月五日十五時三
      十分許，其應到案日期於違規日之翌日起算十五日，應為九十二年十月二十日
      ，而舉發違反道路交通管理事件通知單所登載之應到案日期竟誤為九十二年十
      月十九日，而異議人於應到案日期九十二年十月二十日之當日，既向原處分機
      關交通部公路總局臺北區監理所提出申訴，有交通部公路局臺北區監理所自用
      車裁罰課之收文條影本一紙附卷可佐，應認異議人已依限期到案聽候裁決，依
      違反道路交通管理事件統一裁罰標準表，應裁罰三千六百元，並禁止其行駛，
      牌照吊銷，原處分機關逕予裁罰八千七百元，似有未洽，是本件異議所執理由
      固無依據，惟原處分既有不當，仍應撤銷原處分，另行裁罰異議人如主文所示
      之罰鍰。
四、又按「受處分人」，不服第八條主管機關所為之處罰，得於接到裁決書之翌日起
    二十日內，向管轄地方法院聲明異議，道路交通管理處罰條例第八十七條第一項
    定有明文。經查本件原裁決處分之受處分人係乙○○（身分證統一編號：Ｚ00
    0000000號），有原處分機關北監自裁字第裁四Ｏ－Ｃ00000000
    號違反道路交通管理事件裁決書乙份附卷可查，是本件異議人甲○○既非受處分
    人，遽行提起本件異議，於法律上之程式即有不合，其異議既不合法，自應予以
    駁回。
據上論斷，依道路交通案件處理辦法第十八條、第二十條，裁定如主文。
中      華      民      國    九十三    年      四      月     十九     日
                臺灣板橋地方法院交通法庭
                                          法  官  王  偉  光
右正本證明與原本無異
如不服本裁定應於送達後五日內向本院提出抗告狀
                                          書記官  陳  怡  君
中      華      民      國    九十三    年      四      月     二十一   日
